【裁判字號】    94,訴,316
【裁判日期】    950516
【裁判案由】    損害賠償
【裁判全文】
臺灣臺北地方法院民事判決               94年度訴字第316號
原      告  己○○
訴訟代理人  沈培錚律師
被      告  鼎鼎大飯店股份有限公司
法定代理人  乙○○
訴訟代理人  甲○○
訴訟代理人  戊○○
上列當事人間侵權行為損害賠償事件，本院於民國95年4月18日
言詞辯論終結，判決如下：
    主  文
被告應給付原告新台幣壹拾貳萬零肆佰柒拾元及自民國九十三年
十月十三日起至清償日止，按年息百分之五計算之利息。
原告其餘之訴駁回。
訴訟費用由被告負擔百分之七，餘由原告負擔。
    事實及理由
一、原告主張：
  (一)原告於民國93年8月14日，與訴外人丁○○至被告所經營之
    「台北遠東國際大飯店」6樓「壹咖啡」餐廳用餐，因該餐
    廳之通道上設置坡度導致地面突出不平，且黑色大理石材地
    板表面光滑未為止滑設計，又逢當日下雨致使地面因客人雨
    具滴水而濕滑，被告員工未為立即拭乾或設立警告標示等保
    護措施，致原告行經黑色大理石地面時，因地面濕滑造成右
    腳打滑，進而左腳尖踢到平面與斜坡地面銜接突起處，造成
    重心不穩因而跌倒，胸部撞擊地面。隨後經國泰綜合醫院急
    診檢查，診斷為胸部第9及第10根肋骨骨折，並引發肋膜炎
    ，造成原告於治療期間疼痛不堪、難以入眠，精神上嚴重受
    創，且影響工作及生活品質至鉅。
  (二)原告依民法第184條第1項前段、第184條第2項、第193條第1
    項、第195條第1項及第227條之1規定，請求被告賠償醫療費
    用及往返車資計2萬0470元；精神上慰撫金80萬元；以及依
    消費者保護法第51條規定，請求被告賠償實際損害額1倍之
    懲罰性損害賠償。
  (三)原告並聲明：被告應給付原告160萬元，及自93年10月13日
    起至清償日止，按週年利率5%計算之利息。
二、被告辯稱：
  (一)系爭事故發生地點，並無原告指稱地面濕滑有水漬之情事。
    原告對此事實始終未能舉證證明，且由94年3月28日言詞辯
    論筆錄所載之原被告雙方證人之證言可知，地面並無水漬，
    自不得以原告當日曾跌倒之單純事實，即為對被告不利之認
    定。
  (二)被告提供之場地設施，及原告指稱事發地點所謂高低不平之
    斜坡，均符合法規之安全性要求，並通過主管機關檢驗，業
    已符合專業水準，可合理期待其安全性。此外被告對員工之
    訓練要求，亦於內部手冊及工作守則中明文規定：員工如發
    現地板濕滑應馬上擦拭或在濕滑處放置警告標誌避免滑倒，
    以達到保護消費者之目的。由上可知，被告實已善盡維護消
    費者安全之注意義務，原告於系爭事故發生地點跌倒，縱受
    有損害，亦非因被告欠缺消費者保護法規定之安全注意義務
    所致。
  (三)退萬步言，縱認被告場地設施有安全上之危險，原告之請求
    亦非合法。蓋原告不僅完全無法具體說明事發當時地面究竟
    有何「安全上之危險」存在，且依當時客觀環境，亦足認地
    面無濕滑情形，故依消費者保護法第7條第3項規定，自應減
    輕被告之賠償責任，更無依同法第51條規定請求懲罰性賠償
    金之餘地。而被告既無任何過失，原告另援引其他民法相關
    規定，請求損害賠償及慰撫金，即屬無據。
三、兩造不爭執之事實：
  (一)原告於93年8月14日18時許，至被告所經營「台北遠東國際
    大飯店」6樓之「壹咖啡」餐廳用餐，21時13分許原告於自
    助餐台區取畢餐點返回座位途中，行經黑色石材地面時跌倒
    ，原告於23時34分至國泰綜合醫院急診檢查，經診斷為胸部
    左側第9及第10根肋骨骨折（本院卷第6頁），並引發肋膜炎
    （本院卷第12頁）。
  (二)原告因上述胸部左側骨折情事，共支出醫療復健及往返醫院
    之交通費用2萬470元（本院卷第319頁反面）。
四、本院於95年1月24日協助兩造整理並簡化爭點為：
  (一)原告所受胸部肋骨骨折之傷害，是否為系爭事故所造成？
  (二)原告是否因被告餐廳通道地面濕滑或高低不平而跌到？
  (三)被告餐廳設施有無足以危害消費者安全，或疏於防範消費者
    危險之故意或過失？
  (四)原告請求之賠償金額是否適當？
五、本院之判斷：
  (一)原告所受胸部肋骨骨折之傷害，應為系爭事故所造成：
    1.經查原告係93年8月14日夜間21時13分於被告所經營之「
      壹咖啡」餐廳用餐時跌倒，當晚即前往國泰綜合醫院急診
      檢查，該院診斷後開立證明原告之病因為第9及第10肋骨
      骨折，為被告所不爭執。且被告於事故發生當時所製作之
      事件報告也明確紀錄：「客人感覺在他的左邊胸口痛」（
      本院卷第84頁），足見原告確實因在上揭時地跌倒，而受
      有左側肋骨骨折之傷害。
    2.被告雖辯稱：原告於系爭事故發生當時，曾向被告員工丙
      ○○陳稱其胸口疼痛為92年車禍舊傷，並經證人丙○○於
      本院審理時到庭作證在案（本院卷117頁），故原告胸部
      肋骨骨折應為舊傷復發云云。惟查原告否認曾為上述陳述
      ，且系爭診斷證明書既未載明為陳舊性骨折，即足以證明
      原告所受傷害為新發生之傷害，並非舊傷。是證人丙○○
      之證言，並不能為有利於被告之認定。被告此部分所辯，
      並不可採。
  (二)原告係因餐廳通道地面高低不平而跌倒：
    1.經查原告跌倒之位置，為黑色石材地面，並銜接五度左右
      之白色木質斜坡，該銜接處並非完全平整，略有凸起，約
      高0.7公分，業經本院勘驗現場屬實，有勘驗筆錄一份可
      稽（本院卷第150頁）。且該斜坡處並無警告標示，亦未
      設置安全設施以供攙扶，亦有現場照片數張可證（本院卷
      第123-127、130-131、147頁）。從而衡諸常情，原告主
      張：被告餐廳地面通道設計高低不平有0.7公分之凸起，
      以致於原告右腳打滑後，進而左腳尖踢到該凸起處而跌倒
      等情，應屬可信。
    2.原告雖又主張：當日下雨致使地面因客人雨具滴水而濕滑
      ，致原告行經黑色大理石地面時，因地面濕滑造成右腳打
      滑云云。惟查93年8月14日台北市雖有降雨，有氣象站逐
      日雨量資料三份可稽（本院卷第132-134頁），證人丁○
      ○亦到庭證稱：「有水漬且有斜坡為跌倒的原因」（本院
      卷第114頁）。然查證人丁○○亦證稱：當時沒有特別感
      覺有水，證人猜測可能是水滑或踢到跌倒（本院卷第115
      頁）；且證人丙○○即被告公司當班主管復到庭證稱：「
      原告在我面前再重新走一次，探究跌倒的原因，我很確知
      她走過的地方沒有水也沒有潮溼」（本院卷第116頁）。
      從而據此不能證明現場有何水漬，是原告此部分主張，並
      不可採。但查原告係因餐廳通道地面高低不平而跌倒，已
      如前述，則現場並無水漬等情，並不足以為有利於被告之
      認定。
  (三)被告餐廳地面有足以危害消費者安全之可能，且被告就疏於
    防範消費者危險一節具有抽象過失：
    1.經查被告餐廳之用餐方式為自助式，消費者必須數次手持
      餐盤往來其座位與餐台間取菜，尤其是當消費者取菜完畢
      後，手持餐盤返回座位途中，一方面需注意餐盤中之食物
      ，使之不致溢出傾倒，另方面尚需注意過往之行人，以避
      免發生碰撞，實已無暇注意地面是否平整。從而依照社會
      一般理性之人標準而言，被告負有承擔防範危險之不作為
      義務，亦即應採取必要措施，保持餐廳地面平整，以確保
      消費者用餐安全性。惟查本件原告跌倒之位置，為黑色石
      材地面，並銜接五度左右之白色木質斜坡，該銜接處並非
      完全平整，略有凸起，約高0.7公分，已如前述。則衡諸
      常情，對於消費者用餐方式及行進安全性而言，此種環境
      顯然對消費者構成危險，蓋消費者手持餐盤行進時，無從
      隨時注意地面有無坡度或突起。是被告餐廳地面確實具有
      足以危害消費者安全之可能，且被告就疏於防範消費者危
      險而違反前揭不作為義務，具有抽象過失。
    2.被告雖辯稱：該餐廳設施均符合消防、衛生法規，並且通
      過政府機關之檢查云云。經查被告雖提出台北市政府消防
      局室內裝修消防安全設備竣工檢查結果函及查驗紀錄表等
      影本為證（本院卷第50-53頁），然查該等紀錄表之內容
      ，係有關消防器材及餐飲衛生項目之檢查，與系爭通道及
      坡道設計之安全性，並無關連，是據此尚不足以證明被告
      已盡保護消費者安全之必要措施。被告雖又辯稱：系爭斜
      坡高低差僅為4公分，長25公分，坡度為4/25，並未違反
      建築技術規則建築設計施工編第171條規定云云。惟查該
      項建築技術規則係針對一般建築所規範，但系爭餐廳為自
      助餐廳，為保護消費者安全，應特別加強地面平整之要求
      ，有如前述，故被告雖已遵守該項規定，惟衡諸系爭餐廳
      之特殊性，尚不能認為被告已盡保護消費者安全之必要措
      施。被告另辯稱：該斜坡為無障礙空間設置，方便坐輪椅
      顧客用餐云云。但查系爭斜坡附近用餐座位及通道狹小，
      有現場照片可證（本院卷第123、125、127頁），顯然不
      足以供輪椅自由進出。是被告此部分所辯，並不足採。
    3.被告又辯稱：原告跌倒原因，乃因不習慣剛買之高跟鞋，
      且係因穿著腳跟未附鞋帶之高跟鞋，導致腳底摩擦係數減
      少、抗滑係數降低造成重心不穩，而發生意外，與被告餐
      廳之場地及管理，並無因果關係云云。惟查被告負有承擔
      防範危險之義務，應採取必要措施，保持餐廳地面平整，
      已如前述；則不問男性或女性消費者究竟穿著高跟或低跟
      鞋子，被告均應確保所有消費者用餐之安全性，始為善盡
      防範危險之義務。是被告辯稱原告係因穿著高跟鞋之故始
      跌倒云云，顯係卸責之詞，不足採信。被告另辯稱：系爭
      地面設計並無不當，從無消費者跌倒云云。惟查先前並無
      消費者在被告餐廳跌倒一節，並不足以證明系爭地面設計
      並無危險，是被告所辯，亦不足採。
  (四)爰審酌原告所請求之金額如下：
    1.醫藥費部分：
      原告主張因本件傷害共支出醫藥費及車資2萬0470元，並
      提出相關收據為證，並為被告所不爭執（本院卷第319頁
      反面），是原告此部分請求，應予准許。
    2.慰撫金部分：
      原告主張請求精神慰撫金 80 萬元等語，為被告所否認，
      並抗辯原告請求金額過高云云。本院審酌原告因系爭事故
      ，受有左側肋骨骨折之傷害，其疼痛難以忍受，並接受長
      達11個月之治療及復健，精神必感痛苦；而原告現年45歲
      ，大專畢業，名下有不動產，擔任導遊工作，月薪收入並
      不固定等情，認為原告所受精神上之損害，以10萬元為適
      當，其超過此部分之主張，為無理由。
    3.懲罰性賠償金部分：
      按懲罰性賠償金為英美法特有之損害賠償制度，目的在於
      對具有邪惡動機、非道德的或極惡之行為人施以懲罰，阻
      嚇他人效尤或提高他人注意力之處罰性賠償，與我國損害
      賠償法目的在於填補損害者不同。而我國消費者保護法第
      51條雖係繼受自美國法，惟擴大懲罰性賠償金之適用範圍
      ，而及於行為人出於過失之情形，此為英美法所無。從而
      為求符合英美懲罰性賠償制度之原始精神，並與我國固有
      損害賠償法填補損害之本旨相協調，本院認為，我國消費
      者保護法第51條所謂「過失」，應為目的性限縮解釋而限
      於「重大過失」，亦即當行為人顯然欠缺注意，如稍加注
      意，即得避免損害時，法院始應課以懲罰性賠償金。惟查
      本件被告就系爭防範危險發生義務之違反，僅具有抽象過
      失，已如前述，則揆諸前揭說明，原告請求被告給付懲罰
      性賠償金云云，即無理由。
六、綜上所述，原告依民法第184條第1項前段、第193條第1項、
    第195條、消費者保護法第7條第1項、第3項規定，請求被告
    給付原告12萬0470元及法定遲延利息，核屬正當，應予准許
    。逾此範圍之請求則無理由，不應准許。
七、因本件事證已臻明確，兩造其餘主張陳述及所提之證據，均
    毋庸再予審酌，附此敘明。
八、訴訟費用負擔之依據：民事訴訟法第79條。
中    華    民    國    95    年    5    月    16    日
                  民事第六庭    法  官  邱  琦
以上正本係照原本作成
如對本判決上訴，須於判決送達後20日內向本院提出上訴狀
中    華    民    國    95    年    5    月    16    日
                                書記官  池東旭


司法院資訊處製作；財團法人民間司法改革基金會備份。
